臺灣高等法院臺中分院刑事判決
110年度交上易字第255號
上  訴  人  臺灣臺中地方檢察署檢察官
被      告  賴茂廷




上列上訴人因被告過失致重傷案件，不服臺灣臺中地方法院109
年度交易字第1457號中華民國109年12月30日第一審判決（起訴
案號：臺灣臺中地方檢察署109年度偵字第18559號），提起上訴
，及由檢察官移送併案審理（移送併辦案號：同署109年度偵字
第25820號），本院判決如下：
    主  文
原判決撤銷。
賴茂廷犯過失傷害致人重傷罪，處有期徒刑陸月，如易科罰金
  ，以新臺幣壹仟元折算壹日。
    犯罪事實
一、賴茂廷於民國109年1月15日下午，騎乘車牌號碼000-000號
    普通重型機車沿臺中市豐原區豐原大道8段往1段方向行駛，
    原應注意騎車行駛至交岔路口，應遵守燈光號誌之規定，且
    應注意車前狀況，隨時採取必要之安全設施，而依當時天候
    晴、日間有自然光線、路面舖裝柏油、乾燥、無缺陷、無障
    礙物、視距良好等一切情狀，並無不能注意之情事，竟於同
    日14時25分許，行經豐原大道8段與豐社路口時，無視燈號
    顯示，於紅燈時段進入路口行駛，乃不慎撞及由洪子雁（所
    涉過失傷害罪嫌，已由檢察官另以109年度偵字第25820號為
    不起訴之處分）所騎乘沿豐社路往大豐北街方向行駛、於黃
    燈之際進入路口之車牌號碼000-0000號普通重型機車，使洪
    子雁人車倒地，並因而受有第六及第七胸椎壓迫性骨折合併
    脊髓功能損傷、第一腰椎壓迫性骨折及雙下肢完全性截癱，
    併下半身癱瘓、大小便失禁等重傷害。賴茂廷肇事後，於有
    偵查犯罪職權之機關或個人發覺其前開過失致重傷之犯行前
    ，自動向有偵辦犯罪職權之警員坦承肇事而自首，且主動接
    受裁判。
二、案經洪子雁委由其父親洪○亨聲請臺中市政府警察局豐原分
    局豐原交通分隊轉介臺中市豐原區調解委員會調解不成立，
    並聲請臺中市豐原區公所函送臺灣臺中地方檢察署檢察官偵
    查起訴。
    理  由
一、證據能力方面：
    按刑事訴訟法第159條之5規定：「（第1項）被告以外之人
    於審判外之陳述，雖不符前4條之規定，而經當事人於審判
    程序同意作為證據，法院審酌該言詞陳述或書面陳述作成時
    之情況，認為適當者，亦得為證據。（第2項）當事人、代
    理人或辯護人於法院調查證據時，知有第159條第1項不得為
    證據之情形，而未於言詞辯論終結前聲明異議者，視為有前
    項之同意」，其立法意旨在於傳聞證據未經當事人之反對詰
    問予以核實，原則上先予排除，惟若當事人已放棄詰問或未
    聲明異議，基於證據資料愈豐富，愈有助於真實發現之理念
    ，且強化言詞辯論原則，法院自可承認該傳聞證據例外擁有
    證據能力。經查，有關下述所引用未符合刑事訴訟法第159
    條之1至第159條之4所示之證據，業經本院於審理時當庭直
    接提示而為合法之調查，檢察官及被告賴茂廷（下稱被告）
    均未於言詞辯論終結前聲明異議（見本院卷第45至60頁），
    本院審酌前開證據作成或取得之狀況，並無非法或不當取證
    之情事，故認為適當而均得以作為證據，是前開證據依刑事
    訴訟法第159條之5之規定，均具有證據能力。
二、訊據被告固坦認伊有闖越紅燈提前進入路口之過失，且對於
    告訴人洪子雁因本件車禍受有前揭重傷害之情，亦不爭執，
    然於本院審理時仍辯稱：伊進入路口往前騎時，洪子雁騎車
    超速由伊左後方過來，洪子雁應可以看到伊的機車，伊則沒
    有辦法去注意到洪子雁的機車云云。惟查：
　㈠上揭犯罪事實，已據被告於原審審理時坦承不諱（見原審卷
    第79頁），且有證人即告訴人洪子雁於警詢時之證述（見10
    9年度偵字第25820號卷第25至31頁）在卷可稽，並有臺中市
    豐原區調解委員會刑事事件調解不成立移送偵查書、調解案
    件轉介單、移送偵查聲請書（見109年度偵字第18559號卷第
    7、11、22頁）、臺中市政府警察局豐原分局道路交通事故
    現場圖、道路交通事故調查報告表㈠、㈡（見109年度偵字第1
    8559號卷第27至31頁）、臺中市政府警察局道路交通事故肇
    事自首情形紀錄表（見109年度偵字第18559號卷第37頁）、
    事故現場及車損照片（見109年度偵字第18559號卷第43至51
    頁）、衛生福利部豐原醫院診斷證明書（見109年度偵字第1
    8559號卷第9、67頁、原審卷第83頁）、臺中市交通事件裁
    決處109年8月3日中市交裁管字第1090043031號函文（見109
    年度偵字第18559號卷第85頁）在卷可憑，足認被告上開於
    原審之自白與事實相符而為可信。
　㈡被告於本院審理時雖執前詞而為辯解，惟本案車禍之發生，
    主要係因被告騎乘機車於其行進方向號誌全紅時段提前進入
    路口所致，有上開臺中市交通事件裁決處109年8月3日中市
    交裁管字第1090043031號函載意見（見109年度偵字第18559
    號卷第85頁）在卷可明。至證人即告訴人洪子雁於警詢時已
    堅稱伊係於路口號誌黃燈時進入路口等語（見109年度偵字
    第25820號卷第29頁），雖本案於偵查中由檢察官送請臺中
    市車輛行車事故鑑定委員會鑑定之結果，認告訴人洪子雁亦
    係違反號誌闖紅燈進入路口，有該會109年5月14日中市車鑑
    字第1090004281號函附之中市車鑑0000000案鑑定意見書（
    見109年度偵字第18559號卷第69至73頁）在卷可參，惟告訴
    人洪子雁騎乘上揭機車進入上開交岔路口時之號誌究為黃燈
    抑或紅燈，臺中市車輛行車事故鑑定委員會之鑑定意見，依
    據警方提供翻拍民間監視器影像、現場圖繪示2車行向、交
    通號誌時制計畫與其他事故相關資料等事證，按依路口監視
    器影像推算被告1秒內約行進10公尺，換算時速約為36公里
    後，影像畫面時間14時23分57秒時豐社路號誌黃燈熄滅（紅
    燈亮起），同秒被告機車出現在畫面右側、駛至豐原大道八
    段近行人穿越道處（參見109年度偵字第25820號卷第23頁上
    方照片），告訴人洪子雁機車出現畫面左側、駛至豐社路行
    人穿越道上，被告未待行向號誌綠燈亮起，於紅燈時進入路
    口行駛，而就告訴人洪子雁行向號誌則係以進入畫面之時間
    、位置及上揭所推算之時速為據，推斷告訴人洪子雁機車進
    入路口（通過停止線）前，其行向號誌亦已轉為紅燈等情，
    然依據上揭影像擷取畫面顯示告訴人洪子雁機車於14時23分
    57秒業已行駛於行人穿越道上，則告訴人洪子雁進入路口前
    ，正處於號誌交替時刻，其行向號誌顯示情形是否能僅以推
    算方式遽認已轉為紅燈，已非無疑；又經被告申請覆議後，
    由臺中市交通事件裁決處於109年8月3日以中市交裁管字第1
    090043031號函覆：「本案肇事因素之認定與雙方進入路口
    之號誌顯示情形有關，經委員檢視監視器畫面，①車（即被
    告所騎乘機車）於全紅時段提前進入路口甚為明確，因兩車
    碰撞時，為號誌交替時刻，惟監視畫面未顯示②車（即告訴
    人洪子雁所騎乘機車）通過停止線之號誌顯示情形，因肇事
    情況不明確，爰不予鑑定」等語（見109年度偵字第18559號
    卷第85頁），則尚難認告訴人洪子雁有違反號誌進入路口之
    過失，證人即告訴人洪子雁於警詢時堅決而稱伊係於黃燈時
    進入路口等語，依現有事證，尚非虛妄而堪採信。而依卷附
    現場監視器錄影翻拍照片所示（見109年度偵字第25820號卷
    第73頁下方照片及第75、77頁所示照片），被告案發時發生
    車禍前，並無不能注意及告訴人洪子雁自其左側騎乘機車穿
    越路口前來之狀況，且本案既係因被告無視燈號而於紅燈時
    段提前進入路口行駛，乃不慎撞及由告訴人洪子雁騎駛之機
    車，被告並不具有路權，則告訴人洪子雁是否有超速之情，
    與車禍之發生，尚難認具有刑法所定之相當因果關係，且告
    訴人洪子雁所涉過失傷害罪嫌，已由臺灣臺中地方檢察署檢
    察官另以109年度偵字第25820號案件為不起訴之處分，有上
    開不起訴處分書1份（見109年度偵字第25820號卷第173至17
    5頁）在卷可憑。被告執前詞辯稱：伊於案發前無法注意到
    告訴人洪子雁的機車，且告訴人洪子雁有超速之與有過失之
    情云云，尚非可採。
　㈢按汽車行駛至交岔路口，其行進應遵守燈光號誌，又圓形紅
    燈係表示車輛面對圓形紅燈禁止通行，不得超越停止線或進
    入路口，道路交通安全規則第102條第1項第1款、道路交通
    標誌標線號誌設置規則第206條第5款第1目分別定有明文。
    被告領有機車駕照（有道路交通事故調查報告表㈡編號㉚之駕
    駛資格情形欄所示內容在卷可稽，見109年度偵字第18559號
    卷第31頁），對上開規定自為知悉，並有遵守之義務。而被
    告於案發時騎乘上揭機車，沿臺中市豐原區豐原大道8段往1
    段方向行駛，途經豐原大道8段與豐社路口時，依當時天候
    晴、日間有自然光線、路面舖裝柏油、乾燥、無缺陷、無障
    礙物、視距良好等一切情狀，並無不能注意之情事，竟疏未
    注意燈號而於紅燈時段進入路口，乃不慎撞及由告訴人洪子
    雁所騎乘沿豐社路往大豐北街方向行駛、於黃燈之際進入路
    口直行之前開機車，使告訴人洪子雁因此受有第六及第七胸
    椎壓迫性骨折合併脊髓功能損傷、第一腰椎壓迫性骨折及雙
    下肢完全性截癱等重傷害，被告自應負過失致重傷害之責；
    原判決於其理由欄二、㈡中誤認告訴人洪子雁亦與有闖越紅
    燈之疏失部分，尚有未合。
  ㈣此外，復有證人即告訴人洪子雁之父親洪○亨於本院審理時之
    證述及所提出之義大醫療財團法人義大醫院診斷證明書1紙
    （見本院卷第89頁）在卷可佐，本件事證明確，被告前開過
    失致重傷害犯行足可認定。
三、法律適用方面：
　㈠按「稱重傷者，謂下列傷害：一、毀敗或嚴重減損一目或二
    目之視能。二、毀敗或嚴重減損一耳或二耳之聽能。三、毀
    敗或嚴重減損語能、味能或嗅能。四、毀敗或嚴重減損一肢
    以上之機能。五、毀敗或嚴重減損生殖之機能。六、其他於
    身體或健康，有重大不治或難治之傷害。」，刑法第10條第
    4項定有明文。查告訴人洪子雁因本件交通事故，受有如犯
    罪事實欄一所示之重傷害，已據前揭衛生福利部豐原醫院10
    9年2月10日診斷證明書載及「第六及第七胸椎壓迫性骨折合
    併脊髓功能損傷、第一腰椎壓迫性骨折」、「雙下肢完全性
    截癱」（見109年度偵字第18559號卷第9頁）、同院109年7
    月6日診斷證明書亦載稱「第六及第七胸椎壓迫性骨折合併
    脊髓功能損傷」、「雙下肢完全性截癱」（見109年度偵字
    第18559號卷第67頁）、同院109年11月17日診斷證明書載述
    「第六及第七胸椎壓迫性骨折合併脊髓功能損傷」、「雙下
    肢完全性截癱」，並於醫師囑言欄中載明「病患雙下肢功能
    全廢，大小便失禁，喪失工作能力，日常生活須由專人協助
    照料，須繼續復建治療」（見原審卷第83頁），且依證人即
    告訴人洪子雁之父親洪○亨於本院審理作證之內容（見本院
    卷第59頁）及其所提出之義大醫療財團法人義大醫院110年3
    月2日診斷證明書，仍記載告訴人洪子雁下半身癱瘓無力、
    大小便失禁及日常生活無法自理等語（見本院卷第89頁），
    足認告訴人洪子雁因本件車禍所受傷勢，確已達於上揭刑法
    所定之重傷害程度。
  ㈡核被告所為，係犯刑法第284條後段之過失傷害致人重傷罪。
    臺灣臺中地方檢察署109年度偵字第25820號移送併辦部分，
    因與起訴部分為同一事實而為起訴效力所及，本院自應併予
    審理。
  ㈢被告肇事後，於有偵查犯罪職權之機關或個人發覺其前開過
    失致重傷之犯行前，自動向有偵辦犯罪職權之警員坦承肇事
    而自首，且主動接受裁判等情，有臺中市政府警察局道路交
    通事故肇事人自首情形紀錄表(見109年度偵字第18559號卷
    第37頁)在卷可稽，被告合於自首之要件，爰依刑法第62條
    前段之規定減輕其刑。
四、本院撤銷改判之說明：
　㈠原審認被告上開過失致人重傷犯行之事證明確，予以論罪科
    刑，固非無見。惟查，依上揭本判決理由欄二、㈡之有關事
    證及說明，尚難認告訴人洪子雁有未遵守號誌闖越紅燈之疏
    失，原判決於其理由欄二、㈡中誤認告訴人洪子雁有上開與
    有過失之情，及於其理由欄三、㈣中載認作為對被告有利之
    量刑事由，均有未合。檢察官上訴意旨固略以：原審以被告
    騎乘機車未遵守交通號誌規範，竟闖越紅燈而與亦闖紅燈之
    告訴人洪子雁所騎機車發生碰撞，告訴人洪子雁因此受有上
    開重傷害之結果，且其傷勢嚴重，考量被告就本件車禍之發
    生應負之過失責任、肇事情節，再酌以被告犯後於原審尚能
    坦認犯行，然因與告訴人洪子雁就賠償金額有所差距致調解
    未果，故尚未實際賠償告訴人洪子雁之損害之犯後態度等一
    切情狀，量處被告有期徒刑4月（得易科罰金）之刑；然告
    訴人洪子雁受有第六及第七胸椎壓迫性骨折合併脊髓功能損
    傷、第一腰椎壓迫性骨折及雙下肢完全性截癱等重傷害，造
    成告訴人洪子雁生活上、精神上極大折磨，告訴人洪子雁亦
    具狀表示：目前所有開刀住院醫療費都是跟親友借錢等情，
    然被告於肇事後，始終未能積極賠償告訴人洪子雁之損害，
    難認犯後態度良好，原審所為量刑過於寬宥，難認有懲儆之
    效，尚非妥適等語。惟檢察官前開上訴內容，並未指摘原判
    決有本段上揭所示誤為認定告訴人洪子雁與有過失之瑕疵存
    在，其僅徒以與原判決相同之認定，且以原判決已採認並據
    以作為科刑事由之告訴人洪子雁所受傷勢為嚴重之重傷害及
    被告未就民事部分與告訴人洪子雁達成和解而為賠償等情，
    爭執原判決量刑過輕，尚難認有理由。然原判決既有本段前
    揭所示之瑕疵存在，且足以影響於被告之科刑本旨，自應由
    本院將原判決予以撤銷改判。
  ㈡爰審酌被告前未曾有前案紀錄（有其臺灣高等法院被告前案
    紀錄表1份在卷可考），素行堪稱良好，自述大學畢業之智
    識程度，從事○○工作、每月收入新臺幣4萬元、經濟狀況普
    通，其父、母親已70多歲，由伊單獨撫養之家庭經濟狀況（
    參見原審卷第81頁），其因一時疏未遵守路口燈號而闖越紅
    燈提前進入路口，乃不慎撞及告訴人洪子雁所騎乘之機車，
    使告訴人洪子雁受有前揭重傷害，考量被告就本件車禍之發
    生應負之過失責任、肇事情節之手段，對告訴人洪子雁身體
    所造成之損害，及被告於原審坦承犯行、於本院審理時亦坦
    認大部分過失，然因與告訴人洪子雁就賠償金額之認知有所
    差距而就民事部分未能調解成立或和解等犯罪後之態度等一
    切情狀，量處如主文所示之刑，並諭知易科罰金之折算標準
    ，以示懲儆。而本件因屬檢察官為被告之不利益提起上訴之
    案件，故並無刑事訴訟法第370條第1項前段所定禁止不利益
    變更原則之適用，附此說明。
據上論斷，應依刑事訴訟法第369條第1項前段、第364條、第299
 條第1項前段，刑法第284條後段、第62條前段、第41條第1項前
段，刑法施行法第1條之1第1項 ，判決如主文。
本案經檢察官廖志祥提起公訴，檢察官林煒容提起上訴，檢察官
謝岳錦到庭執行職務。
中　　華　　民　　國　　110 　年　　4 　　月　　22　　日
                  刑事第十二庭  審判長法　官  張國忠
                                      法　官  劉敏芳
                                      法　官  李雅俐
以上正本證明與原本無異。
不得上訴。
                                      書記官  蕭怡綸
中　　華　　民　　國　　110 　年　　4 　　月　　22　　日
附錄論罪科刑法條：
刑法第284條：
因過失傷害人者，處1 年以下有期徒刑、拘役或10萬元以下罰金
；致重傷者，處3 年以下有期徒刑、拘役或30萬元以下罰金。